臺灣新北地方法院民事判決　　　　　　110年度簡上字第179號
上　訴　人　劉靜雅　

訴訟代理人　李宗翰　
被　上訴人　林聿湘　

上列當事人間請求侵權行為損害賠償事件，上訴人對於中華民國
110年3月23日本院三重簡易庭109年度重簡字第2445號第一審判
決提起上訴，本院於110年11月15日言詞辯論終結，判決如下：
    主  文
原判決關於駁回上訴人後開第二項之訴部分，及訴訟費用之裁判
均廢棄。
被上訴人應給付上訴人新臺幣2萬490元。
其餘上訴駁回。
第一、二審訴訟費用，由被上訴人負擔10分之1，餘由上訴人負
擔。
    事實及理由
一、上訴人主張：被上訴人原在新北市新莊區民安國小擔任教師
    ，上訴人則擔任該校教務主任。詎被上訴人因不滿學校對其
    啟動不適任教師調查程序，竟基於強制及傷害之犯意，於民
    國107年10月18日11時5分許，上訴人、同校教學組長即訴外
    人江志宏在被上訴人執教之5年2班教室內進行觀課程序結束
    後，上訴人欲自該教室後門離開時，被上訴人強行關上教室
    後門，並徒手拉住上訴人之衣袖達數分鐘，使上訴人無法離
    開教室，且持手機敲擊上訴人之頭部數下，以此強暴方式妨
    害上訴人自由行動之權利，並致上訴人受有左頭皮挫傷之傷
    害，造成上訴人精神上受有莫大之痛苦。又本件事故發生於
    107年10月18日，因109年10月18日為星期日，故於109年10
    月19日始為消滅時效期間之末日，原告於109年10月19日起
    訴並未罹於時效。爰依民法第184條第1項前段、第195條第1
    項規定，請求被上訴人賠償醫療費新臺幣（下同）2,000元
    及精神慰撫金148,000元等語。
二、被上訴人則以：上訴人未舉證被上訴人教學不適任，只有提
    出疑似教學不利文件，事發當天沒有通知要來錄影，被上訴
    人是遭上訴人等霸凌。被上訴人在地檢署時已向上訴人道歉
    ，也願意私下給付賠償，但上訴人不接受，還解聘被上訴人
    並提告，被上訴人遭解聘後已經三、四年無薪資，連房租亦
    無力負擔。本件事故發生於107年10月18日，應以109年10月
    17日為消滅時效期間之末日，上訴人遲至109年10月19日20
    時許始起訴，已逾2年時效等語置辯。
三、原審為上訴人敗訴之判決，上訴人不服提起上訴，其上訴聲
    明為：（一）原判決廢棄。（二）被上訴人應給付上訴人15
    萬元。被上訴人答辯聲明：上訴駁回。
四、本院之判斷：
(一)上訴人主張其於107年10月18日11時5分許，在新北市新莊區
    民安國小5年2班教室內對被上訴人教學進行觀課程序結束，
    欲自該教室後門離開時，遭被上訴人強行關上教室後門，並
    徒手拉住上訴人之衣袖達數分鐘，使上訴人無法離開教室，
    且被上訴人持手機敲擊上訴人之頭部數下，以此強暴方式妨
    害上訴人自由行動之權利，並致上訴人受有左頭皮挫傷傷害
    之事實，為被上訴人所不爭執，且據上訴人提出新泰綜合醫
    院107年10月18日門診收據及診斷證明書為證(本院卷第55、
    57頁)，被上訴人前開行為亦經本院以108年度審易字第972
    號判決判處被上訴人犯傷害罪，處拘役40日得易科罰金確定
    ，有前開刑事判決可參（原審卷第83-85頁），堪認原告主
    張前開事實為真實。
(二)按因故意或過失，不法侵害他人之權利者，負損害賠償責任
    ；不法侵害他人之身體或健康者，對於被害人因此喪失或減
    少勞動能力或增加生活上之需要時，應負損害賠償責任；不
    法侵害他人之身體、健康、名譽、自由、信用、隱私、貞操
    ，或不法侵害其他人格法益而情節重大者，被害人雖非財產
    上之損害，亦得請求賠償相當之金額，民法第184條第1項前
    段、第193條第1項、第195條第1項分別定有明文。本件被上
    訴人故意不法侵害上訴人之身體及自由權，業如前所認定，
    則上訴人依前開規定請求被上訴人負侵權行為損害賠償責任
    ，即屬有據。被上訴人雖以前詞辯稱其無教學不適任，係遭
    上訴人霸凌云云，然此與被上訴人所為已成立侵權行為並無
    影響，所辯自非可採。茲就上訴人得請求之項目及金額，說
    明如下：
  1.醫療費：
    上訴人主張其遭被上訴人傷害就醫支出醫療費2,000元等語
    。經核上訴人僅提出新泰綜合醫院門診收據1 紙，其上所載
    實收金額為490 元，則上訴人請求醫療費490 元，應屬有據
    ，逾此部分之請求，未據上訴人舉證證明，則屬無據，不能
    准許。
  2.精神慰撫金：
    按慰撫金之多寡，應斟酌雙方之身分、地位、資力與加害程
    度，及其他各種情形核定相當之數額，該金額是否相當，自
    應依實際加害情形與被害人所受之痛苦及雙方之身分、地位
    、經濟狀況等關係決定之。由前述被上訴人當眾對上訴人拉
    扯、持手機敲擊頭部數下，而妨害上訴人行動自由，並使上
    訴人受有前述傷勢以觀，上訴人精神上應受有相當程度之痛
    苦，則上訴人請求被上訴人賠償相當金額之精神慰撫金，應
    屬有據。又查上訴人現為國小教務主任，為碩士畢業，每月
    收入約7萬3,895元，109年度所得總額為120萬8,170元，名
    下有房屋及土地；被上訴人原為國小教師，為大學畢業，遭
    解聘後目前無業且無收入，109年度所得總額為26,324元，
    名下有房屋及土地，業經兩造陳明在卷（原審卷第71-75頁
    、本院卷第66、67、108、109頁），並有本院依職權調得之
    兩造109年度稅務電子閘門財產所得調件明細表在卷可參。
    本院審酌前開兩造之身分、地位、財產狀況、被上訴人侵害
    程度，及對上訴人精神上所造成之痛苦程度等一切情狀，認
    上訴人請求被上訴人賠償精神慰撫金20,000元，應為適當；
    逾越上開範圍之請求，即屬無據，不應准許。
(三)按因侵權行為所生之損害賠償請求權，自請求權人知有損害
    及賠償義務人時起，2年間不行使而消滅，民法第197條第1
    項前段定有明文。次按以日、星期、月或年定期間者，其始
    日不算入；期間不以星期、月或年之始日起算者，以最後之
    星期、月或年與起算日相當日之前一日，為期間之末日；於
    一定期日或期間內，應為意思表示或給付者，其期日或其期
    間之末日，為星期日、紀念日或其他休息日時，以其休息日
    之次日代之，民法第120條第2項、第121條第2項、第122條
    分別定有明文。查本件侵權行為發生於107年10月18日，上
    訴人自該日即知有損害及賠償義務人，揆諸前開規定，應自
    107年10月19日起算2年，以109年10月18日為期間之末日，
    然109年10月18日為星期日，有109年度之日曆表附卷可稽(
    本院卷第25頁)，故應以次日即109年10月19日為消滅時效期
    間之末日。而上訴人係於109年10月19日起訴，有民事起訴
    狀(一)上本院板橋院區法警室收件章可稽(原審卷第11頁)，
    其本件請求自未逾侵權行為損害賠償之2年時效期間。是被
    上訴人抗辯本件請求已罹於2年時效云云，顯屬無據，並非
    可採。
五、綜上所述，上訴人依侵權行為法律關係，請求被上訴人給付
    上訴人2萬490元，為有理由，應予准許；逾此部分即屬無據
    ，應予駁回。原審就上開應准許部分，為上訴人敗訴之判決
    ，尚有未洽，上訴意旨就此部分指摘原判決不當，求予廢棄
    改判，為有理由，由本院廢棄改判如主文第二項所示。至上
    開不應准許部分，原審判決駁回上訴人之請求，理由雖與本
    院不同，惟結論並無二致，仍應予以維持，上訴意旨執前詞
    指摘原判決此部分不當，聲明廢棄，為無理由，應駁回此部
    分上訴。
六、本件事證已臻明確，兩造其餘攻擊防禦方法及所提之證據，
    核與判決結果無影響，毋庸再予逐一論述。
七、據上論結，本件上訴人之上訴為一部有理由、一部無理由。
    依民事訴訟法第436條之1第3項、第449條第1項、第450條、
    第79條，判決如主文。
中    華    民    國   110    年    12    月    6     日
            民事第四庭  審判長法  官  張筱琪
 
                              法  官  古秋菊
 
                              法  官  許品逸
以上正本證明與原本無異。
本判決不得上訴。
中    華    民    國   110    年    12    月    6     日
                              書記官  許丞儀